【裁判字號】    92,上訴,2257
【裁判日期】    920924
【裁判案由】    偽造文書
【裁判全文】
臺灣高等法院刑事判決                          九十二年度上訴字第二二五七號
    上  訴  人
    即  被  告  連錫堂
    選任辯護人  沈惠珠律師
右上訴人因偽造文書案件，不服臺灣士林地方法院九十一年訴字第一九Ｏ號，中華民
國九十二年五月三十日第一審判決（起訴案號：臺灣士林地方法院檢察署九十一年度
偵字第六四九號）提起上訴，本院判決如左：
    主  文
上訴駁回。
連錫堂緩刑貳年。
    事  實
一、甲○○原為欣毅文化實業有限公司（下稱欣毅公司）負責人，於民國（下同）八
    十九年五月一日將其出資額轉讓予張開明等人，並辦理公司負責人變更登記完竣
    ，甲○○明知自己已非欣毅公司之負責人，且未經欣毅公司負責人張開明之授權
    同意，竟基於概括犯意：
  （一）於八十九年十一月二十二日至台北市○○○路六七六號台灣大哥大股份有限
        公司文林店，偽以欣毅公司為申請人，填寫台灣大哥大股份有限公司（下稱
        台灣大哥大）「行動電話服務申請書」一式四聯（白色聯為「公司使用聯」
        、紅色聯為「客戶留存聯」、黃色聯為「代理商使用聯」、藍色聯為「銷售
        店點使用聯」，於「公司使用聯」填寫而複寫至其餘三聯）及「同意書」（
        內容為同意如自啟用日算起十二個月內退租或終止契約，應補償五千元手機
        優惠費用予台灣大哥大），再於申請人簽章欄及同意書之立同意書人欄位內
        ，接續盜用其原保管之欣毅公司印章蓋成欣毅公司印文，而偽造「行動電話
        服務申請書」及「同意書」等表示由欣毅公司同意申請行動電話門號之私文
        書，進而將上開偽造之「行動電話服務申請書」、「同意書」，連同舊有之
        欣毅公司營利事業登記證影本，持向業務員林容華行使，經林容華辦妥手續
        核發門號0000000000之通話晶片後，將「行動電話服務申請書」
        紅色聯即客戶留存聯交還甲○○，客觀上足以使人誤認係欣毅公司申請使用
        前開門號，而足以生損害於欣毅公司。
  （二）甲○○復基於同一概括犯意，於八十九年十二月十六日至台北市○○○路六
        七六號台灣大哥大股份有限公司文林店，偽以欣毅公司為申請人，填寫台灣
        大哥大股份有限公司（下稱台灣大哥大）行動電話服務申請書一式四聯（白
        色聯為「公司使用聯」、紅色聯為「客戶留存聯」、黃色聯為「代理商使用
        聯」、藍色聯為「銷售店點使用聯」，於「公司使用聯」填寫而複寫至其餘
        三聯）及同意書（內容為同意如自啟用日算起十二個月內退租或終止契約，
        應補償五千元手機優惠費用予台灣大哥大），再於申請人簽章欄及同意書之
        立同意書人欄位內，接續盜用其原保管之欣毅公司印章蓋成欣毅公司印文，
        而偽造「行動電話服務申請書」及「同意書」等表示由欣毅公司同意申請行
        動電話門號之私文書，進而將上開偽造之「行動電話服務申請書」、「同意
        書」，連同舊有之欣毅公司營利事業登記證影本，持向業務員侍維芬行使，
        經侍維芬辦妥手續核發門號0000000000之通話晶片後，將「行動
        電話服務申請書」紅色聯即客戶留存聯交還甲○○，客觀上足以使人誤認係
        欣毅公司申請使用前開門號，而足以生損害於欣毅公司。
  （三）甲○○復基於與前同一之概括犯意，於八十九年十二月二十日至台北市○○
        ○路六七六號台灣大哥大股份有限公司文林店，偽以欣毅公司為申請人，填
        寫台灣大哥大股份有限公司（下稱台灣大哥大）行動電話服務申請書一式四
        聯（白色聯為「公司使用聯」、紅色聯為「客戶留存聯」、黃色聯為「代理
        商使用聯」、藍色聯為「銷售店點使用聯」，於「公司使用聯」填寫而複寫
        至其餘三聯）及同意書（內容為同意如自啟用日算起十二個月內退租或終止
        契約，應補償五千元手機優惠費用予台灣大哥大），再於申請人簽章欄及同
        意書之立同意書人欄位內，接續盜用其原保管之欣毅公司印章蓋成欣毅公司
        印文，而偽造「行動電話服務申請書」及「同意書」等表示由欣毅公司同意
        申請行動電話門號之私文書，進而將上開偽造之「行動電話服務申請書」、
        「同意書」，連同舊有之欣毅公司營利事業登記證影本，持向業務員林容華
        行使，經林容華辦妥手續核發門號0000000000之通話晶片後，將
        「行動電話服務申請書」紅色聯即客戶留存聯交還甲○○，客觀上足以使人
        誤認係欣毅公司申請使用前開門號，而足以生損害於欣毅公司。
    嗣因欣毅公司於九十年十月八日收受台灣大哥大催繳前開三個門號欠繳之電信費
    用八百零一元、一千八百十三元、一千零十五元及賠償款各五千元，報警調取前
    開門號之申請資料，始知上情。
二、案經欣毅公司訴由台北市政府警察局士林分局報請台灣士林地方法院檢察署檢察
    官偵查起訴。
    理  由
一、訊之被告甲○○坦承於右述時地以告訴人欣毅公司名義，向台灣大哥大公司提出
    申請三支行動電話手機、門號等情不諱，惟辯稱：係於八十九年十一月二十二日
    同時填寫三份申請書及同意書，打算申請三支行動電話手機及門號，但因當日身
    上現金不夠，所以先提出一份申請書、同意書，其餘申請書、同意書俟數日後攜
    帶現金再前往提出申請，且已經與被害人和解並賠償清楚了，請求給予緩刑之機
    會云云；辯護人並為被告辯稱：被告一時疏忽不查自己已喪失告訴人公司負責人
    身份，仍如往常擔任告訴人公司負責人之習慣反應而以告訴人公司名義向台灣大
    哥大公司申請行動電話門號，被告於申請時即指定帳單寄送地址為自己住所，又
    因非可歸責於己之意外而未收到電話費帳單，以致未繳納應付電話費，一旦接到
    繳費通知，被告立即前往繳費結清，並撤銷門號，被告之行為顯不足生任何損害
    於告訴人公司，且被告係打算一次申請三支行動電話門號，因現金不夠，才分次
    提出申請，應論以接續犯而非連續犯。惟查：
  （一）右揭犯罪事實，業據告訴人欣毅公司之法定代理人張開明指訴歷歷，並有台
        灣大哥大檢送之行動電話服務申請書、同意書、欣毅公司營利事業登記證影
        本各三紙在卷可稽。
  （二）被告雖辯稱：係同時同地填寫三支行動電話之申請書、同意書，僅因身上現
        金不夠所以分次提出申請云云，惟查：前開三張行動電話服務申請書，其中
        門號0000000000之申請書「申請人姓名」、「
        欄係用手寫填寫，而門號0000000000、0000000000之
        申請書前開欄位，則係蓋用橫條戳章，如係同時填寫三份申請書，何以書寫
        方式不一致？且經原審調取申請書原本當庭勘驗之結果，門號000000
        0000申請書、同意書上，申請人簽章欄印文之顏色，與另二份申請書、
        同意書顯然不同，有原審九十二年五月二十三日筆錄可稽。況被告若係於八
        十九年十一月二十二日同日填寫三份申請書、同意書交到櫃臺後，經櫃臺承
        辦小姐告知才發現錢不夠，故僅先申請一支，則其第二次大可備妥金錢，一
        次申請二支，何以需要於八十九年十二月十六日、十二月二十日再分二次向
        台灣大哥大提出申請？被告辯稱係八十九年十一月二十二日同日填寫三份申
        請書、同意書云云，顯難採信。
  （三）辯護人雖為被告辯稱：被告已自行繳納電信費，不致生損害於欣毅公司云云
        。惟按刑法第二百十條所稱足生損害於公眾或他人，以有損害之虞為已足，
        不以實際發生損害為要件，此有最高法院四十三年台上字第三八七號判例可
        資參照。被告以欣毅公司名義申請行動電話門號，並簽署同意書同意如於十
        二個月內終止契約將給付賠償金，客觀上足以使人誤認係欣毅公司申請使用
        前開門號，而有損害欣毅公司之虞，且本件被告即係因疏未注意如期繳納電
        信費用，致台灣大哥大向欣毅公司催討，而使欣毅公司獲悉上情，益徵此舉
        確實足以生損害於欣毅公司。
    綜上所述，被告之犯行已堪認定，應予依法論科。
二、核被告所為，係犯刑法第二百十六條、第二百十條行使偽造私文書罪。盜用印章
    為偽造文書之部分行為，偽造文書後進而持以行使，偽造之低度行為為行使之高
    度行為所吸收，均不另論罪。又，「連續犯之成立，除主觀上須基於一個概括之
    犯意外，客觀上須先後數行為，逐次實施而具連續性，侵害數個同性質之法益，
    其每一前行為與次行為，依一般社會健全觀念，在時間差距上，可以分開，在刑
    法評價上，各具獨立性，每次行為皆可獨立成罪，構成同一之罪名，始足當之；
    如數行為於同時同地或密切接近之時地實施，侵害同一之法益，各行為之獨立性
    極為薄弱，依一般社會健全觀念，在時間差距上，難以強行分開，在刑法評價上
    ，以視為數個舉動之接續施行，合為包括之一行為予以評價，較為合理，則屬接
    續犯，而為包括之一罪。」（最高法院八十六年台上字第三二九五號判例參照）
    被告於一日內同時同地偽造申請書、同意書以申請一個行動電話門號，應論以接
    續犯。被告先後三次行使偽造私文書之行為，相隔二十餘日、四日，其時間之差
    距可以分開，應論以連續犯，辯護人稱全部行為均應論以接續犯一罪云云，尚非
    可採。事實欄（三）之犯行，雖未經檢察官起訴，然與起訴判決有罪部分，具連
    續犯裁判上一罪關係，為起訴效力所及，自得由原審併予審理。
三、原審以被告罪證明確，適用刑法第二條第一項前段、第五十六條、第二百十六條
    、第二百十條、第四十一條第一項、罰金罰鍰提高標準條例第一條前段、第二條
    審酌被告無前科，素行尚稱良好，並斟酌本件犯罪手段、被告犯後態度及其已將
    電話費、賠償款繳清等及其他一切情狀，量處有期徒刑肆月。又明被告行為後
    ，刑法第四十一條業於九十年一月十日修正公布，同年月十二日生效，舊法規定
    犯最重本刑三年以下有期徒刑以下之刑之罪，而受六個月以下有期徒刑或拘役之
    宣告，因身體、教育、職業、家庭之關係或其他正當事由，執行顯有困難者，得
    易科罰金，修正後刑法第四十一條第一項規定，凡犯最重本刑五年以下有期徒刑
    以下之刑之罪，而受六個月以下有期徒刑或拘役之宣告，均得易科罰金，比較新
    舊法，以新法有利於被告，爰依新法諭知被告易科罰金之折算標準，以資懲儆。
    又以事實欄所載之三份行動電話服務申請書紅色聯即「客戶留存」聯，係被告所
    有犯罪所得之物，雖未扣案，惟不能證明業已滅失，故依刑法第三十八條第一項
    第三款之規定均併予宣告沒收。認事用法均無不合，量刑亦屬適當，上訴論旨，
    猶執陳詞，空言否認連續犯行，指摘原判決不當，為無理由，應予駁回。
四、惟本院姑念被告未曾受有期徒刑以上刑之宣告，有臺灣高等法院被告全國前案紀
    錄表在卷可稽，其係專業經理人暨資深之企管顧問師，因一時糊塗誤罹刑章，茲
    業已將電話費、賠償款繳清，犯罪所生之損害已減輕，其經此次偵、審暨科刑教
    訓後，爾後當知所警惕，信無再犯之虞，因認對其宣告之刑以暫不執行為適當，
    爰併予諭知緩刑二年，用啟自新。
據上論斷，應依刑事訴訟法第三百六十八條，刑法第七十四條第一款，判決如主文。
本案經檢察官朱兆民到庭執行職務。
中      華      民      國    九十二    年      九      月    二十四    日
                              臺灣高等法院刑事第八庭
                                  審判長法  官  陳  祐  治
                                        法  官  王  炳  梁
                                        法  官  楊  炳  禎
右正本證明與原本無異。
如不服本判決，應於收受送達後十日內向本院提出上訴書狀，其未敘述上訴之理由者
並得於提起上訴後十日內向本院補提理由書（均須按他造當事人之人數附繕本）。
                                        書記官  廖  素  花
中      華      民      國    九十二    年      九      月    二十五    日
附錄本判決論罪科刑依據之法條：
刑法第二百十六條：
  行使第二百十條至第二百十五條之文書者，依偽造、變造文書或登載不實事項或使
  登載不實事項之規定處斷。
刑法第二百十條：
  偽造、變造私文書，足以生損害於公眾或他人者，處五年以下有期徒刑。


司法院資訊處製作；財團法人民間司法改革基金會備份。
